臺灣高等法院民事裁定  
109年度抗字第433號
抗  告  人  山太元開發股份有限公司

法定代理人  李豐裕  
抗  告  人  合浦企業有限公司

法定代理人  王前輝  
相  對  人  台灣艾諾特生物科技有限公司

法定代理人  林志鴻  
相  對  人  艾諾特安心水有限公司


法定代理人  林清輝  
上列當事人間請求確認買賣關係不存在等事件，抗告人對於中華
民國109年2月20日臺灣新北地方法院109年度補字第311號裁定提
起抗告，本院裁定如下：
    主  文
原裁定關於訴訟標的價額核定部分廢棄，發回臺灣新北地方法院
。
    理  由
一、按訴訟標的之價額，由法院核定。核定訴訟標的之價額，以
    起訴時之交易價額為準；無交易價額者，以原告就訴訟標的
    所有之利益為準。法院因核定訴訟標的之價額，得依職權調
    查證據，民事訴訟法第77條之1第1、2、3項定有明文。次按
    債權人主張債務人詐害其債權，依民法第244條規定提起撤
    銷詐害行為之訴者，債權人行使撤銷權之目的，在使其債權
    獲得清償，故應以債權人因撤銷權之行使所受利益為準，原
    則上以債權人主張之債權額，計算其訴訟標的價額；但被撤
    銷法律行為標的之價額低於債權人主張之債權額時，則以該
    被撤銷法律行為標的之價額計算（最高法院99年度台抗字第
    222號裁判意旨參照）。
二、本件抗告人於原法院起訴主張：伊對相對人台灣艾諾特生物
    科技有限公司（下稱艾諾特生物公司）有新臺幣（下同）33
    7萬5000元債權，艾諾特生物公司卻低價將其廠房設備及工
    廠登記出售予相對人艾諾特安心水有限公司（下稱艾諾特安
    心水公司），顯有害於伊之債權，爰依民法第244條規定，
    請求撤銷相對人間於民國108年4月所訂立之廠房設備之債權
    行為及工廠登記（工廠登記編號00000000）於新北市○○區○○
    路0段00巷0弄0號1至2樓權利移轉之物權行為等語，有民事
    起訴狀附卷可稽（原法院卷第11至15頁）。則抗告人行使撤
    銷權之目的，在使其主張之債權337萬5000元獲得清償，而
    關於被撤銷法律行為標的部分，依抗告人上開主張，係指廠
    房設備及工廠登記變更權利而言，其價額應以該廠房設備及
    工廠登記權利價值計算；惟原法院係查詢上開廠房附近之不
    動產每平方公尺交易價格認已明顯高於上開債權，以上開債
    權核定本件訴訟標的價額為337萬5000元（原法院卷第75、7
    7頁），實乏依據，難認可採。而上開廠房設備及工廠登記
    權利之價值究為若干？有無低於債權人主張之債權額？此攸
    關本件訴訟標的價額之核定，自有由原法院就近調查之必要
    。抗告人雖主張本件訴訟標的價額不能核定，應依民事訴訟
    法第77條之12規定，核定訴訟標的價額為165萬元云云，惟
    廠房設備及工廠登記權利價值，得透過由兩造陳報其價值、
    參考類似交易或以鑑價方式等，由法院依職權調查證據予以
    認定，客觀上並無不能核定訴訟標的價額，抗告人此部分主
    張，尚非可採。惟原裁定關於訴訟標的價額核定部分，既有
    不當，抗告仍為有理由，爰將原裁定關於訴訟標的價額核定
    部分廢棄，發回原法院另為適當之處理。又原裁定關於訴訟
    標的價額核定部分既經廢棄，則原裁定命補繳裁判費部分即
    失所依據，應由原法院另為處理，附此敘明。
三、據上論結，本件抗告為有理由。裁定如主文。　　
中　　華　　民　　國　　109 　年　　4 　　月　　30　　日
                  民事第十四庭
                        審判長法  官  蔡和憲 
                              法  官  藍家偉
                              法  官  蕭清清
正本係照原本作成。
本裁定除以適用法規顯有錯誤為理由外，不得再抗告。如提起再
抗告，應於收受送達後10日內委任律師為代理人向本院提出再抗
告狀。並繳納再抗告費新臺幣１千元。
中　　華　　民　　國　　109 　年　　4 　　月　　30　　日
　　　　　　　　　　　　    　書記官  強梅芳